臺灣高等法院刑事判決
上　訴　人　臺灣臺北地方法院檢察署檢察官
被　　　告　甲○○
上列上訴人因被告過失傷害案件，不服臺灣臺北地方法院92年度
交易字第225號，中華民國93年11月30 日第一審判決（檢察官聲
請簡易處刑案號：臺灣臺北地方法院檢察署92年度偵字第1674號
），提起上訴，本院判決如下：
    主  文
上訴駁回。
    事  實
一、甲○○為計程車司機，平日以駕駛計程車載運乘客為業，為
    從事業務之人，其明知其職業駕駛執照因逾期審驗，已遭臺
    北區監理所於民國（下同）91年2月7日逕行註銷，依法不得
    駕駛汽車，竟於91年8月26日下午，駕駛車號327—ＬＧ號營
    業用小客車，沿臺北縣新店市○○路由三峽往新店方向行駛
    ，同日下午6時40分許，途經臺北縣新店市○○路2段、薏仁
    坑路口時，本應注意車前狀況，並隨時採取必要之安全措施
    ，而當時係晴天、夜間有照明、路面乾燥、無缺陷、無障礙
    物、視距良好，並無不能注意之情事，竟疏未注意，適有丙○○騎乘車號ＬＬ9—503號重型機車搭載其妻乙○○由薏仁
    坑路往新店方向行駛，未依號誌指示違規左轉，致甲○○所
    駕駛之營業小客車與丙○○所騎機車發生擦撞，丙○○、乙○○人車倒地，丙○○因而受有頭部外傷併腦震盪、第三腰
    椎壓迫性骨折、左腳挫傷之傷害，乙○○則受有頭部挫傷及
    血腫、左大拇指骨折、身體多處挫傷及擦傷之傷害。本件車
    禍發生後，經路人報警處理，甲○○於有偵查犯罪職權之機
    關尚不知何人肇事前，向到場處理之警員承認係肇事者，自
    首而接受裁判。
二、案經丙○○、乙○○告訴，由臺北縣政府警察局新店分局報
    請臺灣臺北地方法院檢察署檢察官聲請簡易判決處刑。
    理  由
一、被告甲○○固坦承於前揭時地無照駕駛營業用小客車與告訴
    人丙○○、乙○○騎乘之機車發生擦撞，丙○○、乙○○因
    車禍而受傷等情，惟矢口否認有過失，辯稱：伊當時正要趕
    去國聯保全股份有限公司（下稱國聯公司）上班，並沒有營
    業，是告訴人違規迴轉致伊閃避不及而發生車禍云云。惟查
    ：
(一)、被告於前揭時地駕駛車號 327—ＬＧ號營業用小客車，與告
    訴人丙○○所騎乘之車號ＬＬ9—503號重型機車後車身發生
    擦撞，告訴人丙○○因而受有頭部外傷併腦震盪、第三腰椎
    壓迫性骨折、左腳挫傷之傷害，乙○○則受有頭部挫傷及血
    腫、左大拇指骨折、身體多處挫傷及擦傷之傷害等情，業據
    告訴人丙○○、乙○○指訴綦詳，並有道路交通事故調查報
    告表及財團法人天主教耕莘醫院診斷證明書在卷足憑（見偵
    卷第18頁至20頁）。又被告所持用之職業駕駛執照因逾期審
    驗，已遭臺北區監理所於91年2月7日逕行註銷等情，亦有臺
    北市政府警察局舉發違反道路交通管理事件通知書及汽車駕
    駛人電腦查詢資料在卷可按（見偵卷第28頁及原審卷116 頁
    ）。被告之駕駛執照既已註銷，被告竟駕駛營業用小客車，
    即屬無照駕駛。
(二)、復查，告訴人丙○○騎乘機車自薏仁坑路左轉至安康路2 段
    時，雖未依號誌之指示違規迴轉，此據告訴人丙○○自承在
    卷（見偵卷第15頁、第54頁），並有臺北縣警察局舉發違反
    道路交通管理事件通知單附卷可稽（見偵卷第30頁）。惟按
    汽車行駛時，駕駛人應注意車前狀況，並隨時採取必要之安
    全措施，道路交通安全規則第94條第3 項定有明文。依前揭
    道路交通事故調查表事故現場圖所示，告訴人丙○○係自薏
    仁坑路口已左轉至安康路2 段之慢車道時，與被告之車輛擦
    撞，參以告訴人丙○○於警訊時陳稱，車禍發生當時其車速
    很慢，時速不到10公里等語（見偵卷第10頁），足見告訴人
    丙○○左轉時之車速不快，並非突然衝出，且告訴人丙○○
    開始左轉時，被告尚未行駛至薏仁坑路與安康路口，則被告
    直行於安康路時，對於其前方薏仁坑路口適有告訴人丙○○
    騎乘之機車欲左轉至安康路此一車前狀況自應能加以注意，
    而立即採取煞車或其他之必要安全措施，以避免撞及告訴人
    丙○○之機車，且當時係晴天、夜間有照明、路面乾燥、無
    缺陷、無障礙物、視距良好，有前揭道路交通事故調查報告
    表可稽，並無不能注意之情形，惟被告竟未煞車而撞及告訴
    人丙○○之機車，此由前揭道路交通事故調查報告表並無被
    告車輛之煞車痕即足以得知，顯見被告疏未注意車前狀況，
    並採取必要之安全措施，其就本件事故之發生應有過失，且
    其過失行為與告訴人丙○○、乙○○所受之傷害具有相當因
    果關係。又卷附臺北縣政府警察局新店分局交通分隊事故分
    析研判表亦認被告有未注意車前狀況之肇事原因。另告訴人
    雖指稱，被告當時之車速約時速80公里，超過該路段速限時
    速50公里云云。惟被告自始即供承其車速約時速50公里，並
    未超速，且被告當時並未煞車而無煞車痕可資推斷被告當時
    之車速是否已逾時速50公里，復查無其他證據足以證明被告
    當時已超速，是告訴人此部分之指訴尚屬無據。至告訴人丙○○騎車未依號誌之指示違規迴轉，雖亦有過失，惟被告亦
    不能因此免責，被告辯稱其就事故之發生並無過失云云，自
    非可採。
(三)、按刑法上稱業務者，係指個人基於社會生活之地位繼續反覆
    所執行之事務（參看最高法院71年臺上字第1550號判例）。
    被告係計程車司機，所駕駛者亦係營業用小客車，雖被告辯
    稱，伊當時正要趕去國聯公司上班，沒有營業云云，並提出
    該公司之職員證為證（見偵卷第26頁）。惟國聯公司函覆原
    審稱，被告並未曾在其公司任職，有該公司 92年10月6日
    國管字第 92701號函在卷足憑（見原審卷第35頁）。又被告
    於90年及91年間並無向國聯公司領取薪資所得之扣繳紀錄，
    有財政部臺灣省北區國稅局90年度及91年度綜合所得稅各類
    所得資料清單附卷可稽（見原審卷第11頁）。被告辯稱，其
    當時是要去國聯公司上班，顯與前揭事證不符，難以採信。
    足認被告於當時係在執行駕駛之業務。本件事證明確，被告
    犯行洵堪認定。
二、被告係計程車司機，為從事駕駛業務之人，其於執行駕駛業
    務之途中因過失而致告訴人受傷，核被告所為，係犯刑法第
    284條第2項前段之業務過失傷害罪。被告以一過失行為致告
    訴人丙○○、乙○○2 人受傷，侵害二法益，為想像競合犯
    ，應依刑法第55條規定從一重處斷。又被告之職業駕駛執照
    因逾期審驗而遭臺北區監理所於91年2月7日逕行註銷，猶仍
    無照駕車，並因過失撞及告訴人丙○○騎乘之機車，因而致
    告訴人二人受有上開傷害，應依道路交通管理處罰條例第86
    條第1 項規定加重其刑。再被告於有偵查犯罪職權之機關或
    公務員未發覺其犯罪前，於警員前往處理時，當場承認為肇
    事人，有臺北縣政府警察局新店分局交通分隊警員部榮年出
    具之自首情形調查表一份在卷可按（見偵卷第21頁），被告
    對於未發覺之罪自首而受裁判，應依刑法第62條前段之規定
    減輕其刑，前述刑之加重及減輕，依刑法第71條第1 項規定
    ，先加後減之。
三、原審審酌被告過失之情節、告訴人之受傷情形，及被告犯罪
    後未能坦承犯行，未與告訴人和解等一切情狀，適用刑法第
    284條第2項前段、第55條、第62條前段、第41條第1 項前段
    ，道路交通管理處罰條例第86條第1 項，罰金罰鍰提高標準
    條例第1條前段、第2條，判處被告有期徒刑4 月，並諭知如
    易科罰金時以銀元300元折算1日之標準，經核並無不合。
四、檢察官循告訴人之聲請提起上訴，指原審量刑過輕云云。惟
    量刑屬法院之職權，原審已於理由欄內敘明量刑審酌之一切
    情狀，且原審量刑亦無失之於過輕之情形，檢察官之上訴，
    核無理由，應予駁回。
據上論斷，應依刑事訴訟法第368條，判決如主文。
本案經檢察官鄭富銘到庭執行職務。
中    華    民    國    94    年    4    月    20     日
                  刑事第十四庭審判長法  官  張連財
                                    法  官  周占春
                                    法  官  林明俊
以上正本證明與原本無異。
不得上訴。
                                    書記官  蕭進忠
中　　華　　民　　國　　94　　年　　4 　　月　　26　　日
刑法第284條第2項
從事業務之人，因業務上之過失傷害人者，處1年以下有期徒刑
、拘役或1千元以下罰金，致重傷者，處3年以下有期徒刑、拘役
或2千元以下罰金。
